【裁判字號】    92,上易,1293
【裁判日期】    920905
【裁判案由】    公共危險等
【裁判全文】
臺灣高等法院刑事判決                          九十二年度上易字第一二九三號
    上  訴  人
    即  被  告  乙○○
右上訴人因公共危險等案件，不服臺灣板橋地方法院九十二年度易字第九一五號，中
華民國九十二年四月九日第一審判決（起訴案號：臺灣板橋地方法院檢察署九十一年
度偵字第一六八七五號），提起上訴，本院判決如左：
    主  文
原判決撤銷。
乙○○失火燒燬現有人所在之建築物，處有期徒刑陸月，如易科罰金，以佰元折算
壹日。
其他被訴妨害查封效力部分無罪。
    事  實
一、乙○○於民國九十一年八月三十日，與其所僱用至現場之臨時工人甲○○、莊永
    榮，進入黃俊焱所經營位於臺北縣土城市○○路一三八巷二號之泰揚資訊工業股
    份有限公司（下稱泰揚公司）內，搬取該公司內之財物，乙○○以自備之乙炔切
    割裝備切割，並搬取店內之電鍍機具五台、鐵製辦公桌三組、廢鐵共五百八十公
    斤、工業用變電器十二台、銅塊及銅條乙批等物（竊盜部分，均由檢察官另為不
    起訴處分），乙○○於使用乙炔火焰切割時，本應注意施作安全，以防火災發生
    ，依客觀狀況，亦非不能注意，竟疏於注意，於同年九月一日十四時二十九分許
    ，因使用乙炔火焰切割不慎，致使火焰濺放引燃屋內易燃物品，導致火災，除燒
    燬前開泰揚公司二樓及同址六號三樓建築物外（屋頂水泥天花板受燒後灰化、剝
    落，水泥地板受燒後灰化、剝落、崩裂，建築結構已嚴重燒塤），並延燒及至呂
    文雄所有由丁○○承租之臺北縣土城市○○路一三二號房屋（該址建築物經燃燒
    後，整體外牆及門窗均無燃燒及煙燻現象，該建築物架構保持完整，並未受火勢
    波及而造成倒塌、傾斜情形。該址建築物室三樓後方鄰接一三八巷二及六號處鴿
    舍，受火流波及而於鄰接面木板處有燒毀、煙燻現象，其餘下方處所等均保留原
    色原狀）、戊○○住居其內之臺北縣土城市○○路一三六號之房屋（該址建築物
    經燃燒後，整體外牆及門窗均無燃燒及煙燻現象，該建築物架構保持完整，並未
    受火勢波及而造成倒塌、傾斜情形。該址建築物室二樓後方鄰接一三八巷二及六
    號處，受火流波及而於鄰接面窗戶玻璃有破裂現象，鋁框有部份變色、燒毀現象
    ，上方水泥牆壁有輕微灰化、剝落現象，屋頂有輕微煙燻現象，其餘處所等均保
    留完整原色原狀），已生危害公共安全。
二、案經臺北縣政府警察局土城分局移由臺灣板橋地方法院檢察署檢察官偵查起訴。
    理  由
壹、被告失火燒燬現有人所在之建築物部分：
一、訊據上訴人即被告乙○○固供承有於上開時、地，以乙炔火焰切割工作等情，惟
    否認有何失火燒燬現有人所在之建築物犯行，辯稱：失火不是伊造成，伊僅在樓
    下切割十多分鐘，樓上就冒煙，伊拿滅火機要去滅火，當時火勢就很大，如何發
    生火災，伊無法了解云云。經查：
    (一)被告於偵查中供述：「（問：何人去二樓引起火災？）火災是二點多發生‧‧
      ‧我有用切割器去二樓切割鐵架，後來因冒煙很大，發生火災，我是後來發現
      ‧‧‧」等語（見偵字第一六八七五號卷第七十九頁反面、第八十頁）；證人
      甲○○於偵查中證稱：「（問：切割器何人用？）乙○○」等語（見同上偵查
      卷第八十頁）；證人莊永榮於偵查中亦證稱：「‧‧‧我沒上二樓搬，我在一
      樓，失火是老闆（即被告）跟我講‧‧‧」等語（見同上偵查卷第八十頁）；
      證人甲○○於本院亦證稱：當時伊與莊永榮在搬運，只有被告在切割（本院卷
      第十九頁），足認被告有使用乙炔切割，而被告使用之乙炔現由員警代為保管
      ，並有照片二張附卷可稽（同上偵查卷第十七頁）。
    (二)本件火災後，經主管機關臺北縣政府消防局鑑定結果，認為：
      1.土城市○○路一三二號燃燒後情形：
        (1)該址建築物經燃燒後，整體外牆及門窗均無燃燒及煙燻現象，該建築物架
          構保持完整，並未受火勢波及而造成倒塌、傾斜情形。
        (2)該址建築物室三樓後方鄰接一三八巷二及六號處鴿舍，受火流波及而於鄰
          接面木板處有燒毀、煙燻現象，其餘下方處所等均保留原色原狀，顯示火
          流係由一三八巷二及六號三樓向其延燒，因輻射熱高溫造成全部鴿子死亡
          ，木板上方碳化、燒細、燒失。
        (3)綜上，依建築結構及三樓後方鴿舍燒損碳化殘留情形，一三二號三樓之火
          流是一三八巷二及六號三樓經由輻射熱向該址波及。
      2.土城市○○路一三六號燃燒後情形：
        (1)該址建築物經燃燒後，整體外牆及門窗均無燃燒及煙燻現象，該建築物架
          構保持完整，並未受火勢波及而造成倒塌、傾斜情形。
        (2)該址建築物室二樓後方鄰接一三八巷二及六號處，受火流波及而於鄰接面
          窗戶玻璃有破裂現象，鋁框有部份變色、燒毀現象，上方水泥牆壁有輕微
          灰化、剝落現象，屋頂有輕微煙燻現象，其餘處所等均保留完整原色原狀
          ，顯示火流係由一三八巷二及六號二樓向其延燒。
        (3)綜上，依建築結構及二樓室內擺設物品燒損碳化殘留情形，一三六號二樓
          之火流是一三八巷二及六號三樓經由熱傳導及輻射熱向該址波及。
      3.土城市○○路一三八巷二及六號燃燒後情形：
        (1)屋頂水泥天花板受燒後灰化、剝落，水泥地板受燒後灰化、剝落、崩裂，
          建築結構已嚴重燒損。
        (2)該址二樓、三樓建築結構已嚴重燒損，且室內堆置物品大部份皆已燒燬。
      4.綜合上述，本案火場以土城市○○路一三八巷二及六號二樓、三樓燒損情形
        較為嚴重，依據現場燒損、碳化殘留情形及火流延燒路徑研判，故本案起火
        戶為土城市○○路一三八巷二及六號。
      5.綜上所述，本案起火處所附近並未發現有可造成自燃之危險物品、化工原料
        或其容器置放其內，故可排除上述物品自燃之可能性；起火戶已被強制執行
        斷電，故可排除電氣引燃之可能性；本案經排除上述各項因素引燃之可能性
        後，且乙○○等三人亦坦承於起火處所曾有使用乙炔切割器進行電焊切割，
        故本案僅以人為因素（電焊施工不慎）引燃之可能性較高。
      以上有臺北縣政府消防局，九十一年九月二十六日火災原因調查報告書（含火
      災燒毀之現場照片）乙份在卷可憑。其中部分受損情形，並據被害人丁○○、
      戊○○於警訊及本院指明。
    (三)據上，被告因以乙炔切割失火致延燒燒燬上開房屋之事實，至為明確。被告以
      易生火花四濺之乙炔火焰為切割工作，更應注意施工週邊擺放之易燃物，以防
      免因火花濺放，致生火災，且依當時情形，並無不能注意之情事，被告竟疏於
      注意，致生本件火災，被告顯有過失；且該過失行為，與前述房屋燒燬之結果
      間，有相當因果關係。
    綜上所述，被告所辯，為卸責之詞，不足採信。本案事證明確，被告此部分犯行
    堪以認定。
二、本件燒燬之前開泰揚公司二樓及同址六號三樓建築物，固為法院查封，且該公司
    現停業中，但該公司之經營者黃俊焱已將之委由案外人丙○○看管，此據證人丙○○於警訊證述明確，再泰揚公司二樓及同址六號三樓建築物，與呂文雄所有由
    丁○○承租之臺北縣土城市○○路一三二號、戊○○住居其內之臺北縣土城市○○路一三六號之房屋，係毗連之建築物，本案燒燬之建築物與他人擁有之住宅，
    就公共安全而言，具有不可分性，因此，自不得與昔日房屋之獨棟式建築，相提
    並論。被告之失火行為，具有公共危險，實與連棟建築物失火無異。核被告所為
    ，係犯刑法第一百七十三條第二項之失火燒燬現有人所在之建築物罪。被告一失
    火行為燒燬前開泰揚公司二樓及同址六號三樓建築物外，並延燒及至呂文雄所有
    由丁○○承租之臺北縣土城市○○路一三二號房屋內暨戊○○住居其內之臺北縣
    土城市○○路一三六號之房屋內之其他物品，因失火罪之直接被害法益，為一般
    社會之公共安全，均不另論以刑法第一百七十五條第三項之失火罪。
三、原審以被告失火罪證明確予以論罪科刑，固非無見，惟被告係失火燒燬現有人所
    在之建築物，有如前述，原判決認為被告係失火燒燬現供人使用之住宅，自有未
    合。被告上訴否認犯行，固無理由，惟原判決既有可議之處，自應由本院將原判
    決關於此部分予以撤銷改判。爰審酌被告以乙炔火焰切割工作之過失程度輕重，
    犯罪所生危害，犯罪後之態度等一切情狀，量處有期徒刑六月，並諭知易科罰金
    之折算標準。
貳、被告被訴妨害查封效力部分：
一、公訴意旨另以：緣黃俊焱所經營位於臺北縣土城市○○路一三八巷二號之泰揚公
    司因積欠第一商業銀行股份有限公司西壢分行（下稱第一商銀西壢分行）票款，
    經第一商銀西壢分行取得執行名義後，向台灣板橋地方法院聲請強制執行，嗣該
    法院執行人員於九十一年七月八日至上址泰揚公司貼上公告及封條，為查封標示
    ，詎被告竟於九十一年八月三十日，擅自撕毀上開法院封條後進入泰揚公司內，
    因認被告另犯有刑法第一百三十九條違背查封效力之罪嫌。
二、按犯罪事實應依證據認定之，無證據不得推定其犯罪事實，又不能證明被告犯罪
    或其行為不罰者，應諭知無罪之判決，刑事訴訟法第一百五十四條、第三百零一
    條第一項分別定有明文。次按刑事訴訟上用以證明事實之證據，須於通常一般人
    均不至於有所懷疑，堪予確信其已臻真實者，始得據以為有罪之認定，倘其證明
    尚未達到此一程度，而有合理性之懷疑存在，致使無從為有罪之確信時，即應為
    無罪之判決，此有最高法院七十六年度臺上字第四九八六號判例意旨可資參照。
三、訊之被告否認有何違背查封效力之犯行，辯稱：伊係離開泰揚公司時，才看到封
    條等語。而公訴人認為被告有上開罪嫌，係以被告於警訊時自承伊進入時有看
    見法院之封條為論據。
四、經查：
    (一)上開黃俊焱所經營之泰揚公司，因積欠第一商銀西壢分行票款，經第一商銀西
      壢分行取得執行名義後，向台灣板橋地方法院聲請強制執行，嗣該法院執行人
      員於九十一年七月八日，至上址泰揚公司貼上公告及封條，為查封標示等情，
      固有台灣板橋地方法院九十一年度裁全字第四五三六號執行卷影本在卷可稽。
    (二)惟按刑法第一百三十九條違背查封效力之犯罪行為有四：一為損壞、二為除去
      、三為污穢、四為違背查封之效力。公訴人雖以被告於警訊時自承伊進入時有
      看見法院之封條，而認為被告犯有此部分罪嫌，但單純之目睹封條，與前開四
      種犯罪行為有間，究不能以被告有看見法院封條遽認被告有違背查封效力之犯
      行。
    綜上，公訴人提出之證據，並不足以證明被告有違背查封效力之犯行。此外，又
    查無其他積極確切之證據，足認被告有何違背查封效力之情事，不能證明被告有
    此部分犯罪，揆諸上開說明，自應就此部分諭知被告無罪之判決。
五、原審未予詳查，遽認被告有違背查封效力之行為而以論罪科刑，自有未合，被告
    上訴意旨亦指摘及此，自應由本院將原判決關於此部分予以撤銷改判，依法諭知
    無罪之判決。
據上論斷，應依刑事訴訟法第三百六十九條第一項前段、第三百六十四條、第二百九
十九條第一項前段、第三百零一條第一項，刑法第一百七十三條第二項、第四十一條
第一項，罰金罰鍰提高標準條例第一條前段、第二條，判決如主文。
本案經檢察官呂光華到庭執行職務。
中      華      民      國    九十二    年      九      月      五      日
                              臺灣高等法院刑事第二十四庭
                                  審判長法  官  陳  貽  男
                                        法  官  徐  世  禎
                                        法  官  李  世  貴
右正本證明與原本無異。
不得上訴。
                                        書記官  魏  汝  萍
中      華      民      國    九十二    年      九      月      五      日
附錄：本案論罪科刑法條全文
  刑法第一百七十三條
    放火燒燬現供人使用之住宅或現有人所在之建築物、礦坑、火車、電車或其他供
    水、陸、空公眾運輸之舟、車、航空機者，處無期徒刑或七年以上有期徒刑。
    失火燒燬前項之物者，處一年以下有期徒刑、拘役或五百元以下罰金。
    第一項之未遂犯，罰之。
    預備犯第一項之罪者，處以一年以下有期徒刑、拘役或三百元以下罰金。


司法院資訊處製作；財團法人民間司法改革基金會備份。
